臺灣雲林地方法院民事判決　八十九年訴字第三二五號
　　原　　　告　丁○○
　　　　　　　　乙○○
　　　　　　　　丙○○
　　被　　　告　甲○○
右當事人間請求損害賠償事件，本院判決如左：
    主　　　文
原告之訴駁回。
訴訟費用由原告負擔。
　　事　　　實
甲、原告方面：
壹、聲明：
一、被告應給付原告丁○○新台幣（下同）一百四十六萬四千五百九十四元，及自起
    訴狀繕本送達之翌日起至清償日止，按週年利率百分之五計算之利息。
二、被告應給付原告乙○○、丙○○各一百萬元，及自起訴狀繕本送達之翌日起至清
    償日止，按週年利率百分之五計算之利息。
貳、陳述：
一、原告之父許鼎瑞於八十九年一月二日上午七時許，途經雲林縣大埤鄉○○村○○
    路六十之十一號走廊處，適被告欲駕駛車號ＹＳ─０八五六號營業小貨車倒車外
    出，未注意車後狀況而撞擊許鼎瑞，經家屬緊急送醫救治延至同年一月三十一日
    三時許不治死亡，刑事部分業經台灣雲林地方法院檢察署以八十九年度偵字第八
    九０號偵查中。
二、按汽車於彎道、狹路、陡坡、橋樑、圓環、隧道、鐵路平交道、單行道、快車道
    等危險地帶或交通頻繁處所，不得倒車。汽車行駛時，駕駛人應注意車前狀況及
    兩車併行之間隔，並隨時採取必要之安全措施，道路交通安全規則第一百十條第
    一款、第九十四條第三項分別定有明文。被告為從事駕駛業務之人，其駕車自應
    注意上述道路交通安全規則。又本件肇事時天侯良好、日間自然光線、路面乾燥
    無缺陷、視距良好，無礙於被告應負之注意義務，則肇事彼時，被告亦無不能注
    意之情事，其竟疏未注意車前狀況並採取必要之安全措施，而貿然倒車，肇致本
    件車禍，自應負過失責任，而被害人許鼎瑞確因本件車禍造成頭部外傷死亡，則
    被告過失駕車肇事行為，與被害人許鼎瑞死亡結果間，顯有相當因果關係，是被
    告業務過失致死之行為十分明確。
三、再按因故意或過失不法侵害他人權利者，負損害賠償責任，民法第一百八十四條
    定有明文。又按不法侵害他人致死者，被害人之父、母、子、女及配偶，雖非財
    產上之損害，亦得請求賠償相當之金額。對於支出殯葬費之人應負損害賠償責任
    ，民法第一百九十二條第一項、第一百九十四條亦分別定有明文，本件被告之侵
    權行為，致原告之父許鼎瑞不治死亡，原告依法請求被告負賠償之責，茲列明於
    后：
　　（一）醫療費用：四萬五千七百四十四元，此費用係由原告丁○○所支付。
　　（二）喪葬費用：四十一萬八千八百五十元，此費用亦係由原告丁○○所支付。
　　（三）精神慰撫金：本件原告為被害人許鼎瑞之子女。是原告之至親，今驟然失
　　　　　去，使天人永隔，痛苦愈恆，非筆墨所能形容，原告每思及親情似海之父
　　　　　親竟遭被告一時大意而喪失的生命，心情十分痛苦，請求被告各給付原告
　　　　　一百萬元之慰藉金，應為相當。
、證據：提出戶籍謄本影本二份、相驗屍體證明書、本院八十九年度聲字第一０二
　　號民事裁定、中華民國身心障礙手冊、證明單（均影本）、醫療費用、喪葬費用
　　明細表各乙份、收據六紙為證。
乙、被告方面：
壹、聲明：如主文所示。
貳、陳述：
　　案發當日伊僅發動車輛，尚未倒車時即聽聞有人在後喊稱許鼎瑞在車後跌倒，要
　　伊小心，伊旋即下車查看，根本未開動車輛撞擊許鼎瑞，伊根本無任何過失可言
　　，而伊之所以至許鼎瑞就醫之慈愛醫院及澄清醫院探視，並拿紅包二千六百元乃
　　係基於鄰居之情誼，並非承認伊有過失。
、證據：提出畢業證書影本乙紙為證。
丙、本院依職權調閱本院九十年度交訴字第六六號刑事卷，並向財政部台灣省中區國
    稅局雲林縣分局、大屯稽徵所調取兩造財產歸戶資料及自八十八年起迄今所得稅
    申報資料，且向中央健康保險局中、南區分局調取許鼎瑞醫療費用明細表。
　　理　　　由
一、按訴狀送達後，原告不得將原訴變更或追加他訴。但有擴張或減縮應受判決事項
    之聲明者，不在此限，民事訴訟法第二百五十五條第一項第三款定有明文。本件
    原告於起訴狀請求判決被告各應給付一百十五萬元之損害賠償，嗣於本院審理中
    原告丁○○變更請求被告應給付醫療費用四萬五千七百四十四元、殯葬費用四十
    一萬八千八百五十元及精神慰撫金一百萬元，其餘原告則請求被告應各給付精神
    慰撫金一百萬元，分別乃屬擴張及減縮應受判決事項之聲明，參諸前揭規定，應
    予准許。
二、原告起訴主張：原告之父許鼎瑞於八十九年一月二日上午七時許，途經雲林縣大
    埤鄉○○村○○路六十之十一號走廊處，適被告駕駛車號ＹＳ─０八五六號營業
    小貨車倒車外出，未注意車後狀況而撞擊許鼎瑞，致許鼎瑞受有頭部外傷等傷害
    ，經家屬緊急送醫救治，許鼎瑞仍因該車禍傷害導致心肺衰竭延至同年一月三十
    一日三時許不治死亡，本件原告為許鼎瑞之子女，因被告之侵權行為而受有損害
    ，爰依民法第一百八十四條第一項前段、第一百九十二條第一項、第一百九十四
    條規定請求被告賠償原告如訴之聲請所示之金額，及法定遲延利息等語。
三、被告則以：案發當日伊僅發動車輛，尚未倒車時即聽聞有人在後喊稱許鼎瑞在車
    後跌倒，要伊小心，伊旋即下車查看，根本未開動車輛撞擊許鼎瑞，伊根本無任
    何過失可言，而伊之所以至許鼎瑞就醫之慈愛醫院及澄清醫院探視，並拿紅包二
    千六百元乃係基於鄰居之情誼，並非承認伊有過失等語，資為抗辯。
四、經查，原告主張其等父親許鼎瑞於八十九年一月二日間因頭部外傷而至慈愛綜合
    醫院、財團法人彰化基督教醫院、澄清綜合醫院治療，臨床診斷為頭部外傷延遲
    性臚內出血、脊椎骨腰椎壓迫性骨折、兩側額葉挫傷出血等症狀，然許鼎瑞仍因
    上開傷害導致心肺衰竭，延至八十九年一月三十一日三時許不治死亡等情，業據
    提出相驗屍體證明書乙紙為證，復為被告所不爭執，且經本院依職權調閱本院九
    十年度交訴字第六六號刑事卷核對無訛，自堪信原告主張上情為真。惟被告對原
    告所指被害人許鼎瑞受有上開之傷害乃因其倒車不慎碰撞所致，自應負損害賠償
    責任乙節，加以否認，並以前揭情詞置辯，是本件應審究者為被告對被害人許鼎
    瑞死亡有無過失，苟被告無過失自無庸負損害賠償責任。
五、按當事人主張有利於己之事實者，就其事實有舉證之責任，民事訴訟法第二百七
    十七條前段定有明文。所謂舉證係指就爭訟事實提出足供法院對其所主張者為有
    利認定之證據而言，若所舉證據，不能對其爭訟事實為相當之證明，自無從認定
    其主張為真正。又主張法律關係存在之當事人，就該法律關係發生所須具備之要
    件，應先負舉證之責任，原告就其主張之事實，不舉證證明者，被告本無須就其
    抗辯之事實，負舉證之責任，縱令被告就其抗辯事實不能舉證，或其所舉證據尚
    有疵累，亦應駁回原告之請求，此為舉證責任分擔之原則，最高法院十七年度上
    字第九一七號判例參照。本件原告主張被告因倒車不慎過失碰撞許鼎瑞，致許鼎
    瑞受有頭部外傷延遲性臚內出血、脊椎骨腰椎壓迫性骨折、兩側額葉挫傷出血之
    傷害，並因此傷害不治死亡一事，雖據提出相驗屍體證明書乙紙為證，然：
　　（一）原告丁○○就有關車禍案發情況迭於警偵訊時並未陳稱其目擊過程，反係
　　　　　謂其乃由父親許鼎瑞告知係遭被告倒車撞倒受傷等情，復參酌證人許用於
　　　　　上開刑事案件審理時證稱：案發當日伊扶許鼎瑞起來時，曾望向許鼎瑞家
　　　　　裡客廳，然並無人在內，亦無見到原告丁○○等語、證人許黃雪陳稱：伊
　　　　　至現場即將許鼎瑞之腳踏車扶起，並將魚拿進屋內，然於斯時未見丁○○
　　　　　在客廳，伊便叫丁○○出來處理等語，及證人許陳秀蘭陳稱：伊至現場許
　　　　　鼎瑞即已被扶入屋內，腳踏車已被許黃雪扶起，並向丁○○表示其父躺在
          路旁，丁○○便從廚房走出來，將魚拿進去等情（見本院九十年度交訴字
          第六六號卷第三五、三六、九二頁），足認原告丁○○於案發時並未在客
          廳，而係經由許黃雪、許陳秀蘭之呼叫，才從廚房內出來，始知其父親許
          鼎瑞倒地一事，則原告丁○○稱其目睹車禍過程一事，顯有可疑。
　　（二）證人許江鑾雖於偵查中證稱係被告倒車時碰撞許鼎瑞之腳踏車，致腳踏車
　　　　　倒地等情，然參之證人許江鑾於警偵訊時迭稱：案發當時伊因聽聞有人喊
　　　　　叫許鼎瑞倒地始趕赴現場，伊至現場時許鼎瑞已被扶入屋內之情（見台灣
　　　　　雲林地方法院檢察署八十九年調偵字第七五號卷第八五、一０二頁），顯
　　　　　見許江鑾係聽聞他人叫喊始至現場，並未目擊車禍發生過程。又證人許江
　　　　　鑾雖於偵查中再證稱：伊至現場曾聽到許鼎瑞稱係遭被告倒車碰撞，被告
　　　　　當時亦謂不小心撞許鼎瑞，當時在場有伊及死者、丁○○、甲○○、許陳
　　　　　秀蘭、許用，許陳秀蘭等語，然核與原告丁○○於偵查中陳稱：當時伊與
　　　　　許用、陳秀蘭、黃雪、許江鑾等人在客廳，不久許用、陳秀蘭、黃雪先離
　　　　　開，在客廳時被告有承認係不小心撞到許鼎瑞，被告說該句話時僅有伊及
　　　　　父親與許江鑾三人在場等情節不符（見上開偵查卷第一０二、一０三頁）
　　　　　，何況證人許用稱：有人將許鼎瑞扶進家中，伊即離開等情，及證人許黃
　　　　　雪、許陳秀蘭亦稱並未聽聞被告及許鼎瑞有說上開情節之情（上開刑事卷
　　　　　第三一、三七、九二、九三頁），顯見被告並未自承撞擊許鼎瑞，許鼎瑞
　　　　　亦未說稱腳踏車倒地之原因，是證人許江鑾之證詞及原告丁○○之指訴尚
　　　　　不足採信。
　　（三）有關證人許江鑾於警訊中指證伊距現場腳踏車倒地處約十五公尺、許黃雪
　　　　　、許陳秀蘭則距離約八十公尺一事，有照片為證，並經證人即警員吳耀斌
　　　　　於偵查中證明無訛（見上開偵查卷第八八、九三、一０一頁）。然證人許
　　　　　江鑾已於警訊中證稱：許黃雪、許陳秀蘭比伊更早趕至現場（見同卷第八
　　　　　五頁），而證人許黃雪亦於刑事庭審理時證稱：伊至事發地點需經過許江
　　　　　鑾家中，當時並未見許江鑾，許江鑾來時，伊才走等語、證人許陳秀蘭證
　　　　　稱：並未見許江鑾在屋內，事發後許鼎瑞待在家中一會兒了，許江鑾再過
　　　　　來等語（見上開刑事卷第九一、九二頁），苟證人許江鑾陳稱案發當時其
　　　　　距離腳踏車倒地處顯較許黃雪、許陳秀蘭為近一事為真，許江鑾顯不可能
　　　　　在許黃雪、許陳秀蘭之後才到現場，再觀之許黃雪於刑事審理時稱其至現
　　　　　場即將腳踏車扶起，及證人許陳秀蘭證述其至現場時許鼎瑞已被扶入屋中
　　　　　，許用沒有在那裡，許黃雪已將腳踏車扶起，並把魚拿進去，並未看到腳
　　　　　踏車倒地情形（見同卷第九十、九三頁），證人許陳秀蘭既因腳踏車已被
　　　　　牽起，而未見到腳踏車倒地情形，則嗣後才趕赴現場之許江鑾，更不可能
　　　　　見到腳踏車倒地之情形，故證人許江鑾於警訊中指證腳踏車倒地之情形，
　　　　　亦難信實在。此從證人許用、許黃雪於庭訊中均不認許江鑾所指證之上述
　　　　　照片與實情相符，反而證稱是上開偵查卷第一一二、一一三頁所示位置比
　　　　　較正確一事，益證證人許江鑾所述之不實在。
　　（四）觀之卷附照片有關系爭腳踏車、自小貨車部分均未見有何擦撞刮痕（見雲
　　　　　林地方法院檢察署八十九年度相字第一０一號卷第八頁、上開偵查卷第九
　　　　　十至九二頁），無從認定兩車是如何碰撞致腳踏車倒地一事。而參諸證人
　　　　　許用、許黃雪指證腳踏車倒地位置情形，可知系爭腳踏車車前輪是倒置於
　　　　　門前騎樓鐵柱之前，鐵柱左後方始為被告之自小貨車右後側，腳踏車車頭
　　　　　手把、籃子均已橫置於許鼎瑞住處前方，腳踏車前後輪斜置於門前斜坡上
　　　　　，呈車頭右上、車尾左下之走勢，現場並無刮地痕，腳踏車後輪下方，則
　　　　　為一草叢處，而經核諸現場其餘照片相同位置，該草叢處原係一未與地面
　　　　　合平之鐵蓋，而原告丁○○亦於刑事審理時陳述，該處原係水錶鐵蓋子，
　　　　　長約三十公分、寬約二十公分，案發當時沒有完全蓋緊，還有一點翹起，
　　　　　鐵蓋旁還有一根鐵，是斜坡舖水泥時沒有完全舖平等語（見上開刑事卷第
　　　　　九九頁）。證人許用對上述偵查卷第一一二、一一三頁所示之腳踏車位置
　　　　　又於刑事審理時證稱：整台車還要往面對鐵柱的右手邊移，移到鐵柱旁邊
　　　　　等語（見上開刑事卷第八九頁）。則由上述證據判斷，腳踏車車頭倒置處
　　　　　，與自小貨車右後側間，仍有一根鐵柱置於其間，且現場之地面又係傾斜
　　　　　之斜坡走勢，實難理解自小貨車是如何擦撞腳踏車，致腳踏車車前輪穿過
　　　　　該鐵柱，而倒置於該鐵柱前方，且縱有擦撞，依其作用力，何以腳踏車沒
　　　　　有順著斜坡往下滑之跡象。從而，就案發地點所留之跡證，實無從判斷兩
　　　　　車有碰撞之情事。
　　（五）本件許鼎瑞受創情形前經本院刑事庭函詢相關情形，該院函覆之主治醫師
　　　　　回復單、護理紀錄上雖分別記載：「主訴被車子撞到後跌倒」、「由ｆａ
　　　　　ｍｉｌｙ據訴因去買東西不小心被車子撞到而跌倒」等字。惟鑑定證人邱
　　　　　家正醫師於刑事審理時結稱：是否親口告知伊並不知道，醫生等人員有時
　　　　　會參考其他人之陳述，譬如一一九或家屬之陳述，伊無法證實許鼎瑞至醫
　　　　　院時曾告知其係因車禍而受傷等語、證人周雪萍即護理紀錄上簽名之護士
　　　　　亦證稱：該護理紀錄之前段文字並不是伊所書寫，伊推許鼎瑞去照腰部Ｘ
　　　　　光直到送他回去，期間有無問他為何如此已不確定，且有無聽到他說是車
　　　　　禍也沒有印象等語（見上開刑事卷九十一年三月二十二日訊問筆錄），是
　　　　　上述回復單、護理紀錄之「主訴」、「據訴」等之記載屬傳聞書面，原告
　　　　　自難據此主治醫師回復單、護理紀錄主張許鼎瑞於生前意識清楚時，曾向
　　　　　醫師或護士表明被車撞一事為真。
　　（六）又原告丙○○及其配偶余清福雖於上開刑事案件審理時一再陳稱許鼎瑞有
　　　　　向其等告知係遭被告駕車撞倒所致一事，然觀之原告丙○○所為之有關其
　　　　　父許鼎瑞前後三次告知之陳述可知（見上開刑事卷第九八頁、及該卷九十
　　　　　一年三月二十二日訊問筆錄），其第一次聽聞乃在其父許鼎瑞從慈愛醫院
　　　　　出院返家之路途上，則其何以得於許鼎瑞至慈愛醫院診治當時，即得告知
　　　　　醫師許鼎瑞是被撞之情，是原告丙○○之上開陳述尚有可疑。再參之其配
　　　　　偶余清福之證詞：許鼎瑞於案發當時欲至慈愛醫院時即在家門告知上情，
　　　　　第二次乃在離開澄清醫院的車上，第三次係回到家裡時所告知，總共三次
　　　　　，並無印象許鼎瑞曾在其他地方告知遭被告碰撞之情（見上開九十一年三
　　　　　月二十二日訊問筆錄），顯見余清福所為之證述情節別無包含許鼎瑞曾在
　　　　　自慈愛醫院返家路上告知遭被告碰撞之情，要與原告丙○○陳稱上情不符
　　　　　，且苟許鼎瑞確於案發當時欲至慈愛醫院時即在家門告知上情一事為真，
　　　　　何以同時亦在現場之丙○○未曾聽聞，是余清福上開之陳述亦不足採。至
　　　　　余清福嗣後雖又改口稱許鼎瑞曾在慈愛出院回家途中告知遭被告碰撞一事
　　　　　，然其所為之陳述已與其前述說法有異，自難以採信。
　　（七）再原告丙○○，及證人余清福、許菁恒（即許玉蝦）雖於系爭車禍刑事案
　　　　　件審理時均證稱被告至慈愛醫院時，有向許鼎瑞承認係伊不小心碰撞等情
　　　　　，惟丙○○於刑事庭審理時陳稱未曾聽過被告承認有撞擊其父許鼎瑞，其
　　　　　配偶余清福卻證稱：當時在場有伊及配偶丙○○、許江鑾、許玉蝦、許川
　　　　　旺、許玉蘭等情，苟余清福證述上情為真，何以在場之證人丙○○卻稱未
　　　　　曾聽聞被告上開說詞，何況觀之許菁恒於本院刑事庭九十一年四月九日訊
　　　　　問時所為之證詞，可知余清福當時並未在病房內，則何以余清福得以聽聞
　　　　　被告如上之陳述？再據證人許菁恒之證述，顯見當時最接近許鼎瑞者，乃
　　　　　丙○○，何以丙○○證述其沒有聽到被告如上陳述，反係距離較遠之許菁
　　　　　恒聽到上述言語，是彼等所為之證述情節有矛盾之處，尚難據此即得認定
　　　　　被告曾向許鼎瑞承認係不小心碰撞之情。另丙○○雖又於刑事庭審理時改
　　　　　稱有見被告帶紅包去探病，並謂其非故意碰撞等情，然經本院刑事庭於九
　　　　　十一年四月十八日審理時，除訊問原告丙○○，及證人許菁恒、余清福有
　　　　　關當日探病之人在病房站立之相關位置外，並當庭測量其等人間之距離，
　　　　　彼等三人對被告包紅包給許鼎瑞，並向許鼎瑞說稱伊非故意之時，各人所
　　　　　站立位置之描述，均不相同，是其等之陳述尚難採信。
　　（八）至被告雖自承曾於事發後，在慈愛醫院包二千六百元之紅包予許鼎瑞，且
　　　　　亦至澄清醫院探望許鼎瑞，及被告配偶劉文倰也承認有於許鼎瑞從慈愛醫
　　　　　院轉至彰化基督教醫院時支付救護車費用三千一百元等情，然此尚不足以
　　　　　認定原告主張許鼎瑞係遭被告碰撞一事為真，蓋或許如同被告所辯，其是
　　　　　基於鄰居情誼才包紅包，又或許係被告當時因見許鼎瑞倒地於後，誤認其
　　　　　有擦撞到許鼎瑞，才有此行為，又或許係被告夫妻基於其他原因，而有上
　　　　　開之行為，均不無可能，是原告據此主張被告有過失碰撞其等之被繼承人
　　　　　許鼎瑞之情，尚不足採。此外，原告復無法舉證證明被告就其等之被繼承
　　　　　人許鼎瑞之死亡有何故意或過失之行為，其空言主張，顯無可採。
六、從而，原告本於侵權行為損害賠償之法律關係請求被告給付如訴之聲明所示之金
    額，及法定遲延利息，為無理由，應予駁回。
七、據上論結，原告之訴為無理由，依民事訴訟法第七十八條，判決如主文。
中　　　華　　　民　　　國　　　九十一　　年　　 五　　　月　　 二十　　日
                              臺灣雲林地方法院民事庭
~B法　　　官　陳秋如
右為正本，係照原本作成。
如對本判決上訴須於判決送達後二十日內向本院提出上訴狀。（須附繕本）
中　　　華　　　民　　　國　　　九十一　　年　　 五　　　月　　 二十　　日
~B法院書記官　廖錦棟
